臺灣士林地方法院刑事判決
                                      110年度訴字第325號
公  訴  人  臺灣士林地方檢察署檢察官
被      告  廖振宏


選任辯護人  王志超律師
            周政憲律師
上列被告因殺人未遂等案件，經檢察官提起公訴（110 年度偵字
第7189、8374號），本院判決如下：
    主    文
廖振宏犯非法寄藏非制式手槍罪，累犯，處有期徒刑參年陸月，
併科罰金新臺幣玖萬元，罰金如易服勞役，以新臺幣壹仟元折算
壹日；又犯殺人未遂罪，累犯，處有期徒刑肆年貳月。有期徒刑
部分，應執行有期徒刑柒年。
扣案非制式手槍（槍枝管制編號0000000000號，含彈匣壹個）壹
枝沒收。
    事    實
一、廖振宏明知可發射子彈具有殺傷力之槍枝、子彈，係槍砲彈
    藥刀械管制條例列管之違禁物品，非經中央主管機關許可，
    不得寄藏或持有，竟基於非法寄藏具有殺傷力之非制式手槍
    及子彈之犯意，於民國107或108年間某日，受「張家成」之
    託，代為寄藏由非制式仿造手槍外型製造，組裝已貫通之金
    屬槍管而成、擊發功能正常、可供擊發適用子彈使用，而具
    有殺傷力之非制式手槍1 枝（含彈匣1個、槍枝管制編號為0
    000000000號）及具殺傷力之子彈9顆（下合稱：本案槍彈）
    ，並藏放在其位於新北市○○區○○路000號3樓住所內。
二、廖振宏因之前與楊川漢發生糾紛，心生不滿，遂於110年4月
    3日23時10分前某時許，返回其住處取出本案槍彈，並委由
    不知情友人高至緯（業經臺灣士林地方檢察署檢察官另為不
    起訴處分）駕駛車牌號碼000-0000號自用小客車搭載其前往
    臺北市大同區昌吉街99巷口後，廖振宏即自行下車並徒步前
    往大同區昌吉街107號楊川漢所經營之手機店，廖振宏可預
    見若持已上膛可發射子彈具有殺傷力之槍枝近距離朝人體射
    擊，因擊發之子彈對人體具有極大之深度穿透力及破壞力，
    且在射擊過程中，亦極可能因人之本能閃避動作，子彈可能
    擊中人體腹部內之臟器或動脈血管而導致大量出血，將危及
    人之性命而生死亡結果，竟基於縱使發生上開結果亦不違背
    其本意之殺人不確定故意，見楊川漢於上開手機店外聊天，
    隨即跑向楊川漢並持本案槍彈朝楊川漢開2 槍，楊川漢見狀
    後旋即往馬路方向逃跑，廖振宏再追上前，近距離朝跌坐在
    馬路上之楊川漢連開7 槍，導致楊川漢受有急性腹部開放性
    穿刺傷合併多處小腸穿孔、腸系膜破損撕裂傷及背部肌肉處
    異物取出、急性右側大腿穿刺（起訴書誤載為「側」）傷、
    左側腓骨幹開放性骨折、急性左手（起訴書誤載為「右」）
    前臂穿刺傷等傷害。廖振宏於事發後立即前往址設臺北市○○
    區○○○路0 段000 號之臺北市政府警察局大同分局民族路派
    出所，於本案犯罪未遭有偵查權限之機關或公務員發覺前，
    向警察自首坦承其上開持有本案槍彈及對楊川漢射擊之犯行
    ，並報繳本案手槍，而自願接受裁判。
三、案經楊川漢訴由臺北市政府警察局大同分局報請臺灣士林地
    方檢察署檢察官偵查起訴。
    理    由
一、按被告以外之人於審判外之言詞或書面陳述，除法律有規定
    者外，不得作為證據；又被告以外之人於審判外之陳述，雖
    不符合刑事訴訟法第159 條之1 至第159 條之4 之規定，而
    經當事人於審判程序同意作為證據，法院審酌該言詞陳述或
    書面陳述作成時之情況，認為適當者，亦得為證據，而當事
    人、代理人或辯護人於法院調查證據時，知有上開不得為證
    據之情形，而未於言詞辯論終結前聲明異議者，視為有前項
    之同意，刑事訴訟法第159 條第1 項及第159 條之5 分別定
    有明文。本判決後述所引之各項證據，其屬傳聞證據之部分
    ，檢察官、被告廖振宏與其辯護人於本院準備程序時均表示
    無意見（本院卷第251、306頁），且渠等於言詞辯論終結前
    ，對於該等證據之證據能力均未再爭執，本院審酌該等證據
    資料製作時之情況，尚無違法不當或證明力明顯過低之瑕疵
    ，與本案待證事實復俱有關聯性，認以之作為本案證據應屬
    適當，揆諸前開規定，該等證據具有證據能力。至其餘本案
    認定犯罪事實之非供述證據，均與本案事實具有關聯性，並
    無事證足認有違背法定程序或經偽造、變造等情事，且經本
    院依法踐行調查程序，檢察官、被告、辯護人對於上開證據
    之證據能力均未爭執，依刑事訴訟法第158 條之4 之反面解
    釋，亦均有證據能力。
二、認定事實所憑證據及理由：
  ㈠有關事實一部分，被告非法寄藏本案槍彈部分：
  ⑴上揭犯罪事實，業據被告於警詢、偵查、本院準備及審理時
    均坦承不諱，並有臺北市政府警察局大同分局搜索扣押筆錄
    、扣押物品目錄表（偵7189號卷第125至129頁）、扣案槍枝
    照片（同上偵卷第141至145頁）、案發現場照片（遺留之彈
    殼與彈頭、同上偵卷第111、112、118、119、120、122頁）
    在卷可佐。
  ⑵又為警扣得被告自動報繳上開手槍1 枝（槍枝管制編號00000
    00000號）經送內政部警政署刑事警察局以檢視法、性能檢
    驗法鑑定結果，認係非制式手槍，由仿手槍外型製造之槍枝
    ，組裝已貫通之金屬槍管而成，擊發功能正常，可供擊發適
    用子彈使用，認具殺傷力，有該局110 年5 月27日刑鑑字第
    1100037911號鑑定書（偵8374號卷第171頁）可按。
  ⑶現場扣得之彈殼8 顆、彈頭1 顆，經送內政部警政署刑事警
    察局對比結果：現場編號分6 之彈殼1 顆，係已擊發遭截短
    之口徑9 mm制式空包彈彈殼；現場編號分12，認係直徑約8.
    9mm 之非制式金屬彈頭，其餘彈殼均為已擊發之口徑9 19m
    m制式彈殼，又送鑑彈殼8 顆，其中7 顆彈殼（證物編號分3
     至5 、分7 、分11、分17、18）之彈底特徵紋痕均相吻合
    ，認均係由同一槍枝所擊發；餘1 顆（證物編號分6 ）之彈
    底特徵紋痕不足，無法認定是否為擊發前揭7 顆彈殼之槍枝
    所擊發等詞，有卷附該局110年6 月24日刑鑑字第110003795
    7號鑑定書（偵7189號卷第383、384頁）可佐。
  ⑷另民族路派出所於110 年4 月9 日於現場昌吉街107 號前拾
    獲彈殼1 顆（現場分19），經送內政部警政署刑事警察局鑑
    定，送鑑彈殼1 顆，研判係已擊發之口徑9 19 mm 制式彈
    殼一情；且上開彈殼，與前述現場編號分3 至5、7 、11、1
    7、18之彈底特徵均相吻合，認均係由該槍枝所擊發等詞，
    亦有該局110 年7 月5 日刑鑑字第1100044277號鑑定書（偵
    7189號卷第393、394頁）、110 年8 月17日刑鑑字第110050
    0556號函（本院訴卷第371頁）存卷可佐。
　⑸再觀諸現場監視器錄影畫面可知，被告共開槍9次（詳後述）
    ，佐以現場共拾獲彈殼9顆、彈頭1顆，被告開槍之次數與現
    場遺留之彈殼相符，堪認被告寄藏之具殺傷力子彈共9顆至
    明。
  ⑹另告訴人楊川漢受有急性腹部開放性穿刺傷合併多處小腸穿
    孔、腸系膜破損撕裂傷、背部肌肉處異物取出、急性右側大
    腿穿刺傷、左側腓骨幹開放性骨折、急性左手前臂穿刺傷之
    傷害，有馬偕紀念醫院乙種診斷證明書（偵8374號卷第15頁
    ）存卷可參，是從被告所持之本案槍彈造成告訴人受有前開
    傷害，堪認本案手槍、子彈均具有相當動能而可穿入人體皮
    肉層，確具殺傷力至明，分屬槍砲彈藥刀械管制條例第4 條
    第1 項第1 款、第2 款所稱之槍砲、彈藥無訛，是被告自白
    與上開事證相符，堪予採信，其所犯之非法寄藏具有殺傷力
    非制式手槍、子彈等犯行，堪予認定。
  ㈡訊據被告事實二部分，固坦承有於前揭時、地，持本案槍彈
    射擊告訴人，惟矢口否認有何殺人未遂犯行，辯稱：我只是
    想要給告訴人一個教訓，只是想傷害他，沒有要致告訴人於
    死之意思云云；辯護人則辯稱：被告表示因為現場有其他人
    在場，其擔心傷及無辜，所以前2槍是朝車輛射擊，這部分
    對照卷內的現場勘查採證報告可知，被告所射擊的前2發子
    彈確實是打中現場停放的2部小客車，而且是由上往下射擊
    的彈道軌跡，另外從勘驗的監視器畫面結果可知，被告上前
    追擊擊發的後7發子彈是朝告訴人下半身做打擊，雖然過程
    中可能因為告訴人有所掙扎而有扭動的狀況，但是可以看出
    告訴人上、下半身明顯分離，無錯誤打擊的狀況，此從告訴
    人主要傷勢是在下半部以及四肢部位即明；又被告在現場其
    實享有絕對的武力優勢，在場其他人亦無上前去支援告訴人
    ，告訴人更是手無寸鐵，綜合上開客觀環境，如果說被告有
    意殺害告訴人，是非常容易事情，被告只要上前往告訴人的
    頭部瞄準，或是朝告訴人身體的重要部位瞄準，告訴人的傷
    勢就不會只是這樣的程度，所以被告確實沒有要殺害告訴人
    的意思，僅有傷害犯意等語置辯。經查：
  ⑴被告於事實欄所載時、地，持本案槍彈射擊告訴人，致告訴
    人受有前揭傷勢乙情，業據被告於警詢、偵查、本院準備及
    審理時坦認不諱，核與證人即告訴人於警詢時之證述內容、
    證人楊元豪於偵查、本院審理時證述內容相符，並有臺北市
    政府警察局大同分局搜索扣押筆錄、扣押物品目錄表（偵71
    89號卷第125至129頁）、臺北市政府警察局大同分局轄內楊
    川漢遭槍擊案現場勘察報告（內有刑案現場示意圖、刑事案
    件證物採驗紀錄表、鑑定書、現場照片等資料，本院訴卷第
    85至179頁） 、監視器錄影畫面截圖（偵7189號卷第89至10
    1頁）、馬偕紀念醫院乙種診斷證明書（偵8374號卷第15 頁
    ）、病歷資料（偵7189號卷第323至359頁）存卷可查，暨扣
    案之手槍1枝為憑，上開客觀事實，亦為被告、辯護人所不
    爭執，自堪認定。
  ⑵被告有殺人之不確定故意：
  ①按刑法上殺人與傷害罪之區別，應以加害人有無殺意為斷，
    以戕害他人生命之故意，著手於刺殺之實行而未發生死亡之
    結果，為殺人未遂；倘無使人喪失生命之故意，僅在使其身
    體、健康受到傷害，則為傷害罪，二罪皆發生傷害之結果，
    祗其主觀犯意及身體傷害程度不同而已。被害人所受傷害之
    程度及部位，固不能據為認定有無殺人犯意之唯一標準，但
    被害人所受傷害之程度、部位，及加害人之下手情形如何，
    於審究犯意方面，仍不失為重要參考（最高法院87年度台上
    字第4494號判決意旨參照）。又認識為犯意之基礎，無認識
    即無犯意可言，此所以刑法第13條規定，行為人對於構成犯
    罪之事實，明知並有意使其發生者為故意（第1 項，又稱直
    接或確定故意）；行為人對於犯罪之事實，預見其發生，而
    其發生並不違背其本意者，以故意論（第2項，又稱間接或
    不確定故意）。故不論行為人為「明知」或「預見」，皆為
    故意犯主觀上之認識，所異者僅前者須對構成要件結果實現
    可能性有「相當把握」之預測；後者則對構成要件結果出現
    之估算，祇要有一般普遍之「可能性」即為已足（最高法院
    104年度台上字第3154號刑事判決意旨參照）。再按殺人犯
    意之存否，固係隱藏於行為人內部主觀之意思，於持槍射擊
    之情形，就行為人所使用槍枝種類、子彈殺傷力之強弱，其
    射擊之距離、方向、部位、時間、與被害人曾否相識、有無
    宿怨等情，雖不能執為區別殺人與否之絕對標準，然仍非不
    得盱衡審酌事發當時情況，深入觀察行為人與被害人衝突之
    起因、行為當時所受之刺激，視其下手情形、射擊時間、位
    置，佐以其所執槍枝種類暨行為後之情狀等予以綜合論斷。
  ②被告持以射擊告訴人之本案槍彈均具有殺傷力，業經本院認
    定如前。而持具有殺傷力之槍枝射擊子彈，因子彈速度甚快
    、攻擊力強、殺傷力大，每使人不及反應，難以防禦、躲避
    ，其非受專業訓練者，更難精確瞄準射擊部位，殺傷範圍甚
    廣，極易造成重大傷亡，且因子彈經擊發後具有穿透人體之
    力量，實有傷及體內臟器，或造成血管破裂大量失血，而生
    死亡結果之可能，此係眾所周知之常識，為一般具有普通社
    會智識經驗之人所得共同認知者。被告為本案犯行時年已29
    歲，復曾受國中教育（本院訴卷第439頁），其並曾因犯類
    似案件，經本院以103年度訴字第235號判決有罪在案，上訴
    後，經臺灣高等法院、最高法院分別以104年度上訴字第140
    2號判決、104年度台上字第3802號判決駁回上訴確定等情，
    有上開刑事判決（本院訴卷第181至245頁）、本院被告前案
    紀錄表在卷可按，足徵被告具有相當之學識、社會經歷，且
    有持槍犯案之前科，對於上情自難諉為不知。
  ③又經本院勘驗現場錄影光碟（共4個檔案），勘驗結果如
    下：
  檔案名稱：「昌吉街204號酒商監視器」（錄影時間共32秒）
    。
    畫面清楚可見對側馬路邊停靠一台白色自小客車，於23時09
    分34秒時，有一身穿牛仔褲之男子（即被告、錄影畫面截圖
    〈下均簡稱截圖〉1紅圈處、本院訴卷第259頁）自畫面右側衝
    出，被告朝向白色自小客車右方奔去，並於23時09分35秒時
    ，其站在白色自小客車車尾處，舉起持槍之右手向自小客車
    右側處開第1槍，於開槍之同時產生白色火光（截圖2紅圈處
    、同上卷頁）；於23時09分36秒時，被告往前進，側身站立
    於白色自小客車右方再開第2槍，亦產生白色火光（截圖3紅
    圈處、同上卷第260頁）；於23時09分37秒時，告訴人自白
    色自小客車前方竄出（截圖4藍圈處、同上卷頁）；於23時0
    9分38秒時，被告發現告訴人逃離後，旋即從自小客車車尾
    處向車頭處奔跑，追至告訴人所在位置（截圖5、同上卷第2
    61頁）；於23時09分41秒時至23時09分44秒時具體位置因拍
    攝角度之故無法辨識兩人渠等動作及確切位置，惟於23時09
    分45秒時可見被告自畫面左側往畫面右側方向跑去（截圖6
    藍圈處、同上卷頁）。
　檔案名稱：公家監視器（錄影時間共1分2秒）。
　  於23時09分33秒時，被告自畫面左側衝出至自小客車右方（
    截圖7紅圈處、本院訴卷第262頁）；復又奔跑往自小客車左
    側處靠近，於23時09分37秒時，告訴人從原本自小客車之左
    側移動，並倒臥於自小客車車頭之地面上，此時被告亦從自
    小客車左側跑出，朝向告訴人楊川漢位置靠近（截圖8紅圈
    處為被告、藍圈處為告訴人、同上卷頁）；於23時09分39秒
    時被告舉起持槍之右手朝向告訴人開槍（截圖9紅圈處、同
    上卷第263頁）；告訴人此時躺臥在地面上（截圖10、同上
    卷頁）；於23時09分40秒時至23時09分42秒時，被告繼續維
    持動作，將持槍之右手一次次瞄向告訴人，於此期間內可見
    被告係站立狀態，而告訴人則多以坐臥、仰倒之姿面向被告
    ，於23時09分43秒時被告欲奔跑離去，告訴人則同時向畫面
    左側逃離；於23時09分46秒時可見被告向畫面左側之騎樓奔
    去（同上卷第264頁）。
  檔案名稱：「目擊者BKQ-9990行車紀錄器-1」（錄影時間共2
    分59秒）。
　　於23時06分40秒至23時09分31秒期間，鏡頭係拍攝車牌號碼
    000-0000號自用小客車行駛於車道上，之後於門牌號碼為臺
    北市○○區○○街000號前之店家前停靠，一白色自小客車停靠
    於畫面左側馬路邊（截圖12紅圈處、本院訴卷第264頁）；
    於23時09分33秒時，被告於白色自小客車後奔跑，並朝向左
    側騎樓處靠近，自影像檔背景聲音可聽見有一撞擊後反彈之
    聲音發出，同時可見火光，嗣後又立即可聽見兩聲槍聲，於
    23時09分37秒時，告訴人從白色自小客車前跑出來，並仰倒
    於左側車道上（截圖13藍圈處、本院訴卷第265頁）。
  檔案名稱：「目擊者BKQ-9990行車紀錄器-2」（錄影時間共2
    分59秒）。
　  上開自小客車停靠於門牌號碼為臺北市○○區○○街000號前之
    畫面，畫面左側係招牌為娃娃屋之店家，畫面中間則有1台
    白色自小客車與系爭車輛同樣停靠在馬路雙黃線左側車道上
    ，被告從白色自小客車後方跑出來，告訴人則坐於地面上（
    截圖14紅圈處為被告、藍圈處為告訴人、本院訴卷第265頁
    ）；於23時09分39秒至23時09分44秒時，自畫面可見被告舉
    起持槍之右手朝向告訴人所在位置開一槍，亦可見槍口處產
    生白色火光，而告訴人身體有往上反彈及閃避之行為（截圖
    15、本院訴卷第266頁）；之後又立即聽到槍響，被告再次
    瞄向告訴人身體開第2槍，可見槍口處產生白色火光，告訴
    人身軀往右側地面斜倒，其距離地面甚近，而被告此時並未
    停止動作，旋即再開3槍，槍口處產生白色火光，告訴人遭
    槍擊後向右側身平躺在車道上，被告又往告訴人所在位置射
    擊第4槍，槍口處產生白色火光（截圖16至18、本院訴卷第2
    66、267頁）；告訴人於遭第4次槍擊後，坐立於地面，同時
    以右手扶住地面、左手朝向被告方向似想阻止其繼續開槍，
    惟被告復又向告訴人再開第5槍，槍口處產生白色火光（截
    圖19、本院訴卷第268頁）；接著被告走至告訴人正前方，
    繼續朝向告訴人下半身再開第6槍，惟第6槍只聽聞槍響，並
    未見槍口處產生白色火光，此時告訴人身體向後仰倒，雙腳
    彎曲向上抬高後，被告即又開第7槍，第7槍亦可見槍口處產
    生白色火光（截圖20、21、本院訴卷第268、269頁）；嗣於
    告訴人遭槍擊第7槍後，以左手支撐地面後起身往畫面左側
    逃離，被告亦往自小客車後方奔跑離去（截圖22、本院訴卷
    第269頁）。 
  ④是由上開監視器錄影畫面可知，當被告一看見告訴人時，立
    即跑向告訴人並對其開2槍，告訴人見狀匆忙跑離現場，而
    被告見告訴人逃離現場，亦尾隨追逐告訴人，見告訴人跌坐
    在馬路上，被告仍近距離朝告訴人連續射擊7槍，在此期間
    告訴人則有閃躲動作。而誠前所述，子彈具有速度快、攻擊
    力強、殺傷力大之性質，經常使人反應不及、難以防禦，易
    造成重大傷亡。再者，因彈道、角度常非射擊行為人所能準
    確掌控，一般人均無法保證其槍擊行為人能確實命中其所欲
    射擊之位置，而被告於本院審理時自陳是其第2次持槍射擊
    ，有本院審判筆錄存卷可佐（本院訴卷第436頁），足見被
    告並不具備持非制式手槍準確瞄準與射擊之技能，是當被告
    持本案槍彈射擊時，顯然無法有效控制槍擊之彈著部位。準
    此，被告於近距離之情況下對告訴人連開數槍，縱如其所辯
    係向告訴人之下半身而非人身重要部位射擊，惟從上開勘驗
    錄影畫面可知，被告射擊9發之時間不到40秒，加上告訴人
    有閃躲之動作，是被告明顯無法精準瞄準其所欲射擊告訴人
    之下半身，其自不能期待子彈均能完全擊中告訴人下半身，
    而不會擊中告訴人其他致命部位，此從告訴人受有腹部開放
    性穿刺傷之傷害即明，是被告當時既已預見其所射擊之子彈
    可能擊中告訴人腹部，造成其臟器受損、血管破裂大量失血
    而導致死亡，卻仍持槍連續對告訴人射擊多發子彈，堪認被
    告確有殺人之不確定故意無訛。
  ⑤被告及其辯護人固以前詞置辯。惟被告於本院審理時自陳開
    第3槍就發現打中告訴人等詞明確（本院訴卷第436頁），暫
    不論被告前開陳述是否正確，但是被告當時主觀上既認為告
    訴人已經遭其射擊受傷，是若被告對告訴人僅有傷害、教訓
    之意，衡情當無再對告訴人連續射擊之理；參以當時告訴人
    已坐臥在馬路上，對被告亦未有任何攻擊之行為，然被告卻
    未罷手，仍持槍對告訴人連續射擊，益徵被告持槍射擊告訴
    人之目的絕非僅為傷害或嚇唬之意，被告無視子彈射殺人體
    之危險性，仍朝告訴人之身體部位連續射擊，實難認被告僅
    有傷害之犯意，而絕無殺人之不確定故意，是被告及辯護人
    上開所辯，均不足為採。
　⑥被告之辯護人辯稱若被告具有殺人犯意，其前2槍不會朝車輛
    射擊等詞。然依臺北市政府警察局大同分局轄內楊川漢遭槍
    擊案現場勘察報告可知，被告持本案槍彈射擊告訴人時，固
    有擊中告訴人旁邊之自小客車，然辯護人上開所辯，至多僅
    能佐證被告不具有對告訴人或現場其他在場之人之直接殺人
    故意，尚難作為排除被告主觀上對告訴人具有殺人之不確定
    故意之理由，且上開情狀是否係因被告本身射擊技術不佳所
    致，亦非無可能，否則被告若僅有傷害告訴人之意，實無須
    持續追趕告訴人，並對其連續射擊7槍之理，是辯護人此部
    分所辯，亦無可採。
　⑦基上，依本案被告所持之槍彈、告訴人所受傷害之程度、部
    位，足以認定被告明知所持本案槍彈殺傷力強大，可預見其
    近距離朝告訴人身體射擊，其無從掌握擊發後子彈之彈著位
    置、子彈穿透軀幹後之物理作用力及射擊過程中，亦可能因
    告訴人之本能閃避動作，而擊中告訴人身體其他要害部位或
    其他重要臟器、動脈血管而導致大量出血，而可能生死亡之
    結果，仍不違背本意，基於殺人之不確定故意，近距離朝告
    訴人連續擊發子彈，致告訴人受有如上之傷勢，幸經緊急送
    醫救治，始未生死亡結果，是被告主觀上當已預見其開槍射
    擊將可能肇致告訴人死亡之結果，容任死亡結果之可能發生
    ，其具有殺人之不確定故意，而非僅止於出於教訓目的之傷
    害故意，實為灼然。被告殺人未遂之犯行，事證明確，堪以
    認定。
  ㈢綜上事證，本案事證已明，被告上開未經許可寄藏槍、彈及
    殺人未遂犯行，均堪認定。
三、論罪科刑及沒收：
  ㈠核被告就事實一部分所為，係犯槍砲彈藥刀械管制條例第7 
    條第4 項之未經許可寄藏非制式手槍罪、同條例第12條第4 
    項之未經許可寄藏具殺傷力之子彈罪；就事實二部分所為，
    則係犯刑法第271 條第2 項、第1 項之殺人未遂罪。
  ㈡按未經許可持有槍枝或子彈，其持有之繼續，為行為之繼續
    ，亦即一經持有槍枝或子彈，罪已成立，但其完結須繼續至
    持有行為終了時為止；其間法律縱有變更，然其行為既繼續
    實施至新法施行以後，即與犯罪後法律有變更之情形不同，
    不生新舊法比較適用之問題；則包括持有之寄藏手槍行為，
    自亦為行為之繼續，其犯罪之完結須繼續至寄藏行為終了時
    為止（最高法院96年度台上字第6262號、100年度台上字第6
    423號判決意旨參照）。查本案被告所犯槍砲彈藥刀械管制
    條例第7條規定，業於109年6月10日修正公布，並於同年6月
    12日施行，惟被告寄藏本案槍彈直至修法後即110年4月3日2
    3時10分止，揆諸前開說明，本案應逕行適用現行規定。又
    保管本身所為之「持有」係「寄藏」之當然結果，則被告上
    揭寄藏槍、彈之行為，自不另論以持有槍、彈之罪。被告非
    法同時寄藏9 顆具殺傷力子彈之犯行，其所侵害為社會法益
    ，應屬單純犯同一非法寄藏具殺傷力子彈罪。又被告係以一
    行為，同時寄藏前揭非制式手槍、具殺傷力之子彈，係一行
    為觸犯數罪名，為想像競合犯，應依刑法第55條規定，從一
    重論以非法寄藏非制式手槍罪。
  ㈢被告寄藏本案槍彈之初，並無預供犯本件殺人未遂犯行使用
    之意圖，係嗣後始行起意而持以為犯罪行為，是被告所犯上
    開寄藏非制式手槍罪及殺人未遂罪，行為態樣不同，侵害法
    益亦不相同，顯係各別起意，應分論併罰。
  ㈣刑之加重或減輕事由：
  ⑴被告前因殺人未遂等案件，經本院以103年度訴字第235號判
    決判處有期徒刑3年2月、5年2月、6月，應執行有期徒刑5 
    年10月，上訴後，分經臺灣高等法院以104年度上訴字第140
    2號及最高法院以104年度台上字第3802號駁回上訴確定，10
    7年1月22日假釋出監付保護管束，於109年6月20日假釋付保
    護管束期滿，假釋未經撤銷，未執行之刑視為已執行完畢等
    情，有臺灣高等法院被告前案紀錄表在卷可考，考量被告前
    已因同類型案件受有期徒刑之執行，其於受有期徒刑執行完
    畢後，故意再次犯同性質之罪，顯見先前之有罪判決不足以
    發揮警告作用，堪認被告對於刑罰之反應力薄弱；佐以被告
    上開所犯之2罪，加重最低本刑，亦無致個案過苛或失衡之
    情形。基上，被告受徒刑之執行完畢後，5年以內故意再犯
    本案有期徒刑以上之2罪，俱為累犯，除死刑、無期徒刑部
    分依法不得加重外，餘皆依刑法第47條第1項之規定，均加
    重其刑。
  ⑵被告已著手殺人行為之實施，因告訴人未生死亡結果而未遂
    ，為未遂犯，應依刑法第25條第2項規定，按既遂犯之刑減
    輕之。
  ⑶按對於未發覺之罪自首而受裁判者，得減輕其刑，但有特別
    規定者，依其規定，刑法第62條定有明文；又按犯本條例之
    罪自首，並報繳其持有之全部槍砲、彈藥、刀械者，減輕或
    免除其刑，槍砲彈藥刀械管制條例第18條第1項前段定有明
    文；又上開規定乃刑法第62條但書所指之特別規定，自應優
    先適用。查：
  ①被告於朝告訴人開槍射擊結束後，在有偵查犯罪權限之機關
    人員知悉其犯罪前（110年4月3日23時10分18秒起陸續有民
    眾打電話報警，惟警方未因而知悉犯人係被告，被告亦有打
    電話報警，有臺北市政府警察局勤務指揮中心受理110報案
    紀錄單〈偵7189號卷第299至322頁〉存卷可查），即前往臺北
    市政府警察局大同分局民族路派出所自首，並繳交本案手槍
    及接受警詢，進而接受裁判，有被告警詢筆錄（偵7189號卷
    第23頁）、臺北市政府警察局大同分局解送人犯報告書（同
    上偵卷第4頁）、民族路派出所監視器錄影擷取畫面（同上
    偵卷第104頁）在卷可按。
　②就事實一部分，被告上揭舉措，符合槍砲彈藥刀械管制條例
    第18條第1項前段所規定之「犯本條例之罪自首，並報繳其
    持有之全部槍砲」要件，爰依該條例第18條第1項前段規定
    ，減輕其該部分之刑；又該規定同時有免除其刑之規定，其
    減輕得減至三分之二，惟審酌被告寄藏本案槍彈之時間非短
    ，且係因開槍射擊告訴人後方交出上開手槍等情，認不宜免
    除其刑，而依上開規定予以減輕其刑，並依法先加後減之。
  ③就事實二部分，被告有上揭舉措（除繳交本案手槍外），又
    同時坦承持槍射擊告訴人，可見被告確有向有偵查權之公務
    員申告尚未發覺之犯罪事實，符合刑法第62條前段之自首要
    件，爰就事實二部分，依刑法第62條前段規定減輕其刑。前
    述刑之加重、減輕（累犯、殺人未遂、自首），應先加後遞
    減之。
  ④公訴意旨雖以被告於109年11月2日，僅因細故，公然圍毆他
    人，且於犯案後隨即前往臺北市政府警察局大同分局民族路
    派出所投案，經該署檢察官以109年度偵字第18956號提起公
    訴，本件於開槍後，再度以同一手法前往派出所自首前往派
    出所投案，認被告並非真誠悔悟，上開自首部分不應予以減
    刑等詞。查，被告於109年11月2日20時30分許，與高至緯、
    冷韋澔共同傷害黃志澤、黃志豪等人後，旋即前往台北市政
    府警察局民族路派出所投案一節，有109年度偵字第18956號
    起訴書（本院訴卷第485至489頁）存卷可佐，公訴意旨前開
    指述內容，尚非無稽。惟此僅足以認為被告可能是慣於使用
    暴力犯罪之人，而被告上開犯行尚未判決，被告並未因此獲
    得減刑之寬典，得否以被告為本案犯行後再次自首，遽認被
    告無真誠悔悟之心，恐屬率斷。又刑法自首，乃為使犯罪事
    實易於發覺並節省訴訟資源，如犯罪之人在犯罪未發覺前，
    向該管公務員表明其犯罪事實，而接受裁判時，即符合自首
    之要件，本案被告對於其持槍射擊告訴人部分始終坦認，雖
    辯稱非基於殺人之犯意為之，但此乃屬被告防禦權之正當行
    使，且被告於事後亦透過其母親與告訴人和解，有和解書（
    本院訴卷第331頁）存卷可參，顯見被告坦然面對其所應負
    之民、刑事責任，況公訴意旨並未證明被告係因情勢所迫、
    或預期邀獲必減之寬典、或坐令損害擴展之情形而自首，難
    認被告非出於真心悔悟，而屬狡黠陰暴之徒，自首僅係貪圖
    減刑之利益，而被告既有自首之情，並因此節省訴訟資源，
    自應予以減輕其刑，併此陳明。
　⑤按刑法第59條規定之酌量減輕其刑，必須犯罪另有特殊之原
    因與環境，在客觀上足以引起一般同情，認為即使予以宣告
    法定最低度刑，猶嫌過重者，始有其適用。此所謂法定最低
    度刑，固包括法定最低本刑；惟遇有其他法定減輕之事由者
    ，則應係指適用其他法定減輕事由減輕其刑後之最低度刑而
    言。倘被告別有法定減輕事由者，應先適用法定減輕事由減
    輕其刑後，猶認其犯罪之情狀顯可憫恕，即使科以該減輕後
    之最低度刑仍嫌過重者，始得適用刑法第59條規定酌量減輕
    其刑（最高法院100年度台上字第744號判決意旨參照）。經
    查，槍砲犯罪已是當今各國亟欲遏止防阻之犯罪類型，被告
    仍無視法之嚴禁而持有本案槍彈，對大眾安全及社會治安威
    脅甚大，更持以射擊告訴人，實足以嚴重破壞社會治安，衡
    以被告所犯上開2 罪分別依槍砲彈藥刀械管制條例第18條第
    1 項前段、刑法第25條第2 項、第62條前段規定減輕其刑、
    遞減輕之，以其減得之刑與犯罪情節相較，當無情輕法重之
    憾，並不該當「客觀上足以引起一般人同情，處以法定最低
    刑度仍失之過苛」之要件，並無再依刑法第59條予以酌減之
    餘地，被告之辯護人主張依刑法第59條酌減其刑云云，自無
    理由。
  ㈤爰審酌被告正值青壯，無視政府嚴格管制槍彈之政策，漠視
    法律禁令，任意接受「張家成」之託而代管本案槍彈，對社
    會治安具有負面影響；復與告訴人間有糾葛，不思以和平方
    式處理，即心生不滿，持本案手槍彈，無視法紀、明目張膽
    地於市區道路上槍擊告訴人，致告訴人受有前揭傷勢，其所
    為不僅罔顧他人身體法益，更是嚴重影響社會治安、公然挑
    戰法秩序，犯罪情節嚴重，本應予以嚴懲；惟念其係自行投
    案，兼衡其犯罪動機、目的、手段、告訴人所受傷勢非輕，
    被告就事實一部分坦承犯行，就事實二部分僅承認傷害犯行
    ，事後透過其母親與告訴人達成和解之犯後態度，於本院審
    理時自陳國中肄業之智識程度、之前係經由人力派遣公司在
    科技公司工廠從事電漿工作、日薪約新臺幣1千8百元至2 千
    元、未婚、與母親同住之家庭經濟狀況（本院訴卷第439頁
    ）等一切情狀，分別量處如主文所示之刑，並就併科罰金部
    分，諭知易服勞役之折算標準。再參以被告所犯2 罪之犯罪
    本質及侵害法益不同，雖各具有獨立性，但因其係以非法持
    有之本案槍彈作為殺人未遂罪之犯罪工具，其間仍具關聯性
    ，兼衡其現年30歲日後復歸社會更生等總體評價，就宣告有
    期徒刑部分定其應執行刑如主文所示，以資懲儆。
  ㈥扣案前揭具殺傷力之非制式手槍（含彈匣1個、槍枝管制編號
    為0000000000號）1枝，屬違禁物，業如前述，應依刑法第3
    8條第1項規定宣告沒收。至於被告寄藏之子彈9顆，業經被
    告擊發完畢，已失去其效能而非屬違禁物，所留彈頭、彈殼
    亦已不具子彈之完整結構，故無庸併予宣告沒收，附此敘明
    。另扣案之行動電話2支、上衣、長褲各1件，固均係被告所
    有，惟上開上衣、褲子與一般人所穿著之尋常衣褲無異，難
    認係供被告專為本案殺人未遂犯行所用之物；而行動電話，
    依卷內資料亦無從證明與本案犯罪有直接關係，爰均不予諭
    知沒收，併此敘明。
據上論斷，應依刑事訴訟法第299條第1項前段，槍砲彈藥刀械管
制條例第7條第4項、槍砲彈藥刀械管制條例第12條第4項、第18
條第1項前段，刑法第11條前段、第271條第2項、第1項、第47條
第1項、第25條第2項、第62條前段、第42條第3項前段、第55條
前段、第51條第5款、第38條第1項，判決如主文。
本案經檢察官陳彥章提起公訴，檢察官林嘉宏到庭執行職務。
中　　華　　民　　國　110 　　年　　11　　月　　3 　　日
                  刑事第三庭  審判長法  官  蕭文學
                                    法  官  李東益
                                    法  官  林正忠
以上正本證明與原本無異。
如不服本判決應於收受判決後20日內向本院提出上訴書狀，並應
敘述具體理由。其未敘述上訴理由者，應於上訴期間屆滿後20日
內向本院補提理由書（均須按他造當事人之人數附繕本）「切勿
逕送上級法院」。因疫情而遲誤不變期間，得向法院聲請回復原
狀。
                                    書記官  張佩旻
中　　華　　民　　國　110 　　年　　11　　月　　8 　　日
附錄：本案論罪科刑法條全文
槍砲彈藥刀械管制條例第7條
未經許可，製造、販賣或運輸制式或非制式火砲、肩射武器、機
關槍、衝鋒槍、卡柄槍、自動步槍、普通步槍、馬槍、手槍或各
類砲彈、炸彈、爆裂物者，處無期徒刑或7年以上有期徒刑，併
科新臺幣3千萬元以下罰金。
未經許可，轉讓、出租或出借前項所列槍砲、彈藥者，處無期徒
刑或5年以上有期徒刑，併科新臺幣1千萬元以下罰金。
意圖供自己或他人犯罪之用，而犯前二項之罪者，處死刑或無期
徒刑；處徒刑者，併科新臺幣5千萬元以下罰金。
未經許可，持有、寄藏或意圖販賣而陳列第1項所列槍砲、彈藥
者，處5年以上有期徒刑，併科新臺幣1千萬元以下罰金。
意圖供自己或他人犯罪之用，以強盜、搶奪、竊盜或其他非法方
法，持有依法執行公務之人所持有之第1項所列槍砲、彈藥者，
得加重其刑至二分之一。
第1項至第3項之未遂犯罰之。

槍砲彈藥刀械管制條例第12條
未經許可，製造、販賣或運輸子彈者，處1年以上7年以下有期徒
刑，併科新臺幣500萬元以下罰金。
未經許可，轉讓、出租或出借子彈者，處6月以上5年以下有期徒
刑，併科新臺幣300萬元以下罰金。
意圖供自己或他人犯罪之用，而犯前二項之罪者，處3年以上10
年以下有期徒刑，併科新臺幣700萬元以下罰金。
未經許可，持有、寄藏或意圖販賣而陳列子彈者，處5年以下有
期徒刑，併科新臺幣300萬元以下罰金。
第1項至第3項之未遂犯罰之。

刑法第271 條
殺人者，處死刑、無期徒刑或10年以上有期徒刑。
前項之未遂犯罰之。
預備犯第一項之罪者，處2年以下有期徒刑。